【裁判字號】    98,重訴,241
【裁判日期】    990630
【裁判案由】    給付貨款
【裁判全文】
臺灣臺北地方法院民事判決             98年度重訴字第241號
原      告  鍾榮企業有限公司
法定代理人  丙○○
訴訟代理人  林慶苗律師
複  代理人  曾憲忠律師
被      告  亞建工程股份有限公司
法定代理人  丁○○
被      告  乙○○
            戊○○
上  二  人
訴訟代理人  林衍鋒律師
複  代理人  甲○○
上列當事人間請求給付貨款事件，本院於民國99年6 月23日言詞
辯論終結，判決如下：
    主  文
被告亞建工程股份有限公司、乙○○應連帶給付原告新臺幣玖佰
捌拾壹萬伍仟柒佰參拾元，及自民國九十八年一月十二日起至清
償日止，按年息百分之五計算之利息。
被告亞建工程股份有限公司應連帶給付原告新臺幣肆佰玖拾陸萬
肆仟伍佰柒拾壹元，及自九十七年二月五日起至清償日止，按年
息百分之六計算之利息。
前二項所命之給付，如其中一被告已履行全部或一部，他被告於
已履行之範圍內免給付之義務。
原告其餘之訴駁回。
訴訟費用由被告亞建工程股份有限公司、乙○○連帶負擔。
本判決第一項於原告以新臺幣參佰貳拾柒萬壹仟玖佰壹拾元供擔
保後，得假執行。但被告亞建工程股份有限公司、乙○○以新臺
幣玖佰捌拾壹萬伍仟柒佰參拾元為原告預供擔保，得免為假執行
。
原告其餘假執行之聲請駁回。
    事  實  及  理  由
一、按訴狀送達後，原告不得將原訴變更或追加他訴，但請求之
    基礎事實同一，或擴張或減縮應受判決事項之聲明者，原告
    得將原訴變更或追加他訴。民事訴訟法第255 條第1 項第2
    款、第3 款分別定有明文。本件原告起訴聲明原為：被告應
    給付原告新臺幣（下同）10,082,381元，及自民國97年2 月
    5 日起至清償日止，按年息百分之6 計算之利息。嗣於審理
    中變更聲明為：（一）亞建工程股份有限公司（下稱亞建公
    司）、乙○○應連帶給付原告9,815,730 元，及自起訴狀繕
    本最後送達被告翌日起至清償日止，按年息百分之5 計算之
    利息。（二）亞建公司、戊○○應連帶給付原告4,964,571
    元，及自97年2 月5 日起至清償日止，按年息百分之6 計算
    之利息。（三）前二項聲明如其中任一被告已履行給付，於
    其給付範圍內，另一被告免為給付之義務。核其訴之聲明所
    為變更，基礎事實均屬同一。揆諸首開說明，原告所為訴之
    變更即屬適法，應予准許。
二、本件亞建公司經合法通知，未於言詞辯論期日到場，核無民
    事訴訟法第386 條所列各款情形，爰依原告之聲請，由其一
    造辯論而為判決。
三、原告主張：（一）亞建公司於民國96年10、11月間，向原告
    分批訂購不同規格之PVC 電線等貨物，累計積欠貨款9,815,
    730 元（下稱系爭貨款）未給付。又乙○○前於93年6 月23
    日簽署連帶保證書，同意就亞建公司積欠之上開貨款債務，
    負擔連帶清償責任。（二）亞建公司就系爭貨款其中4,964,
    571 元，亦曾先後簽發附表所示支票（下合稱系爭支票），
    惟系爭支票經屆期提示均未獲付款。又戊○○於系爭支票簽
    名發票，為共同發票人，亦應連帶負擔清償責任。爰就上開
    所述（一）部分，基於給付貨款、連帶保證法律關係；就上
    開所述（二）部分，基於票據法律關係。聲明：（一）亞建
    公司、乙○○應連帶給付原告9,815,730 元，及自起訴狀繕
    本最後送達被告翌日即98年1 月12日起至清償日止，按年息
    百分之5 計算之利息。（二）亞建公司、戊○○應連帶給付
    原告4,964,571 元，及自97年2 月5 日起至清償日止，按年
    息百分之6 計算之利息。（三）前二項聲明如其中任一被告
    已履行給付，於其給付範圍內，另一被告免為給付之義務。
    （四）願供擔保請准宣告假執行。
四、被告亞建公司未於言詞辯論期日到場，亦提出書狀為任何主
    張或陳述。被告乙○○、戊○○則以：否認乙○○擔任亞建
    公司對系爭債務之連帶保證人；否認原告所提連帶保證書（
    下稱系爭保證書；見台灣士林地方法院97年度重訴字第255
    號卷宗頁18）之真正；否認戊○○與亞建公司共同簽發系爭
    支票，戊○○在系爭支票上蓋用個人印章，係為經手查核，
    防止亞建公司支票遭人盜用等語，資為抗辯。均聲明：原告
    之訴駁回。
五、原告、乙○○、戊○○不爭執事項：
（一）亞建公司於96年10、11月間，向原告分批訂購不同規格之
      PVC 電線等貨物，累計積欠貨款9,815,730 元。
（二）亞建公司曾簽發系爭支票以支付部分系爭貨款，惟原告屆
      期提示均遭退票。
（三）亞建公司簽發系爭支票所憑之甲存帳戶留存印鑑形式，詳
      如本院卷第37頁下方印鑑卡所示；系爭支票上發票人之印
      文形式與該印鑑卡所示相符。
六、原告、乙○○、戊○○爭執事項：（一）原告訴請亞建公司
    、乙○○連帶給付9,815,730 元，有無理由？（二）原告訴
    請亞建公司、戊○○連帶給付4,964,571 元，有無理由？
（一）原告得否請求被告亞建公司與被告乙○○連帶給付9,815,
      730 元？
    1.經查，原告主張亞建公司於96年10、11月間，向原告分批
      訂購不同規格之PVC 電線等貨物，累計積欠貨款9,815,73
      0 元未給付；亞建公司就系爭貨款其中4,964,571 元，亦
      曾先後簽發系爭支票，惟系爭支票經屆期提示均未獲付款
      等情，業據原告提出系爭支票、退票理由單、應收帳款對
      帳明細表、送貨單等件為憑，復為乙○○、戊○○所不爭
      執。已徵原告此部分主張，並非子虛。又亞建公司就原告
      此部分主張之事實，經受合法之通知，未於言詞辯論期日
      到場，亦未提出準備書狀為爭執，依民事訴訟法第280 條
      第3 項、第1 項規定，已視同自認，益徵原告主張之事實
      確係真實。
    2.本件原告主張乙○○就系爭貨款，擔任亞建公司之連帶保
      證人乙節，並提出系爭保證書為證，雖為張莊育所否認，
      並以前開情詞置辯。惟查，系爭保證書上「乙○○」之簽
      名，與乙○○不爭執真正之質權設定書、股票買賣契約書
      、換領國民身分證申請書、荷蘭銀行信用卡申請書、花旗
      銀行信用卡申請書、委任狀、乙○○當庭簽名上「乙○○
      」之簽名（見本院卷頁10、22、50至53、67、73、77、78
      、證物袋），其運筆、撇捺方式幾近一致，尤其「莊」字
      中之「壯」字左下部及右部皆係一筆寫成，「育」字中之
      「ㄊ」字之勾稽方式均如出一轍，「育」字中之「月」字
      皆上寬下窄且左側「」之書寫方式相同，「芳」字中上
      方部首部分書寫方式亦極為近似，下方「方」字之運筆方
      式亦屬一致。可徵連帶保證書之簽名，與質權設定書、股
      票買賣契約書、換領國民身分證申請書、荷蘭銀行信用卡
      申請書、乙○○當庭簽名、委任狀、花旗銀行信用卡申請
      書之簽名，應屬同一人所為。足認連帶保證書上「乙○○
      」之簽名係屬真正。則原告主張乙○○為系爭貨款之連帶
      保證人乙節，即屬有據，堪值採認。至乙○○雖空言辯稱
      ：知悉原告要求其擔任連帶保證人之事，但並未同意云云
      （見本院卷頁20反面），而否認就系爭貨款擔任亞建公司
      之連帶保證人，顯屬無據，不足採信。從而，原告主張被
      告亞建公司、乙○○應連帶給付原告9,815,730 元，及自
      起訴狀繕本最後送達被告翌日即98年1 月12日起至清償日
      止，按年息百分之5 計算之利息，洵屬有據，堪可採取。
（二）原告訴請亞建公司、戊○○連帶給付4,964,571 元，有無
      理由？
    1.按訟爭支票發票人欄所蓋印章，依序為中太公司董事長印
      、羅俊雄印、謝順育印，自其全體蓋章形式及趣旨觀之，
      並揆諸一般社會觀念，足認被上訴人之蓋章，係為中太公
      司發票，並非與該公司共同發票。最高法院著有69年度台
      上字第548 號判決要指可資參照。
    2.又查，亞建公司就系爭貨款其中4,964,571 元，曾先後簽
      發系爭支票，惟系爭支票經屆期提示均未獲付款乙情，業
      已認定如前。則原告基於票據法律關係，訴請亞建公司清
      償票款，即屬有據，堪予採認。至原告再主張戊○○與亞
      建公司共同簽發系爭支票，並以戊○○亦在系爭支票上簽
      名為據。然查，華南商業銀行股份有限公司戶名為亞建公
      司留存之支票帳戶印鑑卡中，除蓋有亞建公司大小章即「
      亞建工程股份有限公司」、「丁○○」外，尚於最右側、
      最下側加蓋「戊○○」印文乙情，業經本院向華南商業銀
      行股份有限公司函詢屬實，並有印鑑卡在卷可參（見本院
      卷頁37）。可認上開戊○○之印文，應係亞建公司為防止
      支票遭人盜蓋，而與上開銀行約定除公司大小章外，尚須
      具備戊○○之印文始能付款。則戊○○辯稱：係為經手查
      核，防止亞建公司支票遭人盜用，始在系爭支票上蓋印等
      語，並非無據，尚堪採信。此外，再參酌系爭支票上戊○
      ○印文之排列，確係在亞建公司大小章之後，則由系爭票
      據全體記載之形式及旨趣觀之，上開戊○○印文，按一般
      社會通念確可認為係為亞建公司發票，而非共同發票甚明
      。是原告主張戊○○共同簽發系爭支票，應與亞建公司連
      帶負擔清償系爭支票票款，洵屬無據，無足採取。
七、綜上所述，原告（一）基於給付貨款、連帶保證法律關係，
    訴請亞建公司、乙○○連帶給付9,815,730 元，及自98年1
    月12日起至清償日止，按年息百分之5 計算之利息。（二）
    基於票據法律關係，訴請亞建公司給付4,964,571 元，及自
    97年2 月5 日起至清償日止，按年息百分之6 計算之利息。
    （三）前二項所命之給付，如其中一被告已履行全部或一部
    ，他被告於已履行之範圍內免給付之義務，為有理由，應予
    准許。逾此部分之請求，為無理由，應予駁回。
八、本件原告勝訴部分，兩造分別陳明願供擔保請准宣告假執行
    或免為假執行，核無不合，爰分別酌定相當之擔保金額，予
    以准許；至原告敗訴部分，其假執行之聲請失所附麗，應予
    駁回。
九、本件事證已臻明確，兩造其餘之攻擊防禦方法及所提之證據
    ，經審酌後認均無礙判決之結果，爰不予一一論述。
十、據上論結，本件原告之訴為一部有理由，一部無理由，依民
    事訴訟法第79條、第85條、第390 條第2 項、第392 條第2
    項，判決如主文。
中    華    民    國    99    年    6     月    30    日
                  民事第二庭    法  官  黃呈熹
以上正本係照原本作成
如對本判決上訴，須於判決送達後20日內向本院提出上訴狀
中    華    民    國    99    年    6     月    30    日
                                書記官  傅美蓮
附表
┌──┬─────────┬─────────┬──────┬─────┬─────┐
│編號│ 發    票    人   │  付    款    人  │發  票  日  │ 票面金額 │支票號碼  │
│    │                  │                  │            │（新臺幣）│          │
├──┼─────────┼─────────┼──────┼─────┼─────┤
│001 │亞建工程股份有限公│華南商業銀行南內湖│97年1月5日  │1,595,407 │XC0000000 │
│    │司                │分行              │            │元        │          │
├──┼─────────┼─────────┼──────┼─────┼─────┤
│002 │亞建工程股份有限公│華南商業銀行南內湖│97年2月5日  │3,369,164 │RC0000000 │
│    │司                │分行              │            │元        │          │
└──┴─────────┴─────────┴──────┴─────┴─────┘

司法院資訊處製作；財團法人民間司法改革基金會備份。
